臺灣臺北地方法院刑事判決　　　　　　96年度交簡上字第71號
上　訴　人　臺灣臺北地方法院檢察署檢察官
被　　　告　乙○○
上列上訴人因業務過失傷害案件，不服本院九十六年度交簡字第
二三號中華民國九十六年三月二十七日第一審刑事簡易判決（起
訴案號：九十五年度偵字第二七五一八號），提起上訴，本院管
轄之第二審合議庭判決如下：
    主  文
原判決撤銷。
乙○○從事業務之人，因業務上之過失傷害人，處有期徒刑伍月
，減為有期徒刑貳月又拾伍日，如易科罰金，以新臺幣壹仟元折
算壹日。緩刑貳年。
    事  實
一、乙○○係欣欣客運股份有限公司營業大客車駕駛員，為從事
    駕駛業務之人。其於民國九十五年八月十二日十四時二十五
    分許，駕駛車牌號碼AG-066號營業大客車，沿臺北市○○路
    由北往南方向行駛，途經同市○○路與長興街交岔路口前時
    ，原應注意汽車行駛時，駕駛人應注意車前狀況，並隨時採
    取必要之安全措施，而依當時外界客觀情狀，並無不能注意
    之情事，竟疏未注意同向前方適有甲○○騎乘車牌號碼CYJ-
    050 號重機車在上開路口機車停等區停等紅燈尚待起步之車
    前狀況，因見路口號誌由紅燈轉為綠燈，即貿然自後超越該
    機車，其大客車右前車頭乃不慎撞及甲○○所騎乘之機車後
    側，致甲○○因此人車倒地，受有腦震盪、背部挫傷及多處
    擦傷、臉部多處擦傷、頸部扭傷等傷害。乙○○於肇事後，
    在有偵查犯罪職權之機關尚不知何人為肇事者前，向前往現
    場處理之台北市政府警察局中山分局交通分隊警員高水龍坦
    承肇事而自首接受裁判。
二、案經甲○○訴由臺北市政府警察局大安分局報告臺灣臺北地
    方法院檢察署檢察官偵查起訴，因被告自白犯罪，原審該依
    簡易判決處刑。
    理  由
一、上揭事實，迭據被告乙○○於偵查及本院審理時均供承不諱
    ，核與告訴人甲○○指訴情節相符，並有道路交通事故現場
    圖、臺北市政府警察局大安分局交通分隊道路交通事故補充
    資料表、交通事故談話紀錄表等件附卷可佐，而告訴人因本
    件事故受有腦震盪、背部挫傷及多處擦傷、臉部多處擦傷、
    頸部扭傷等傷害一節，亦有國防醫學院三軍總醫院附設民眾
    診療服務處診斷證明書一紙存卷可參。按汽車行駛時，駕駛
    人應注意車前狀況，並隨時採取必要之安全措施，道路交通
    安全規則第九十四條第三項定有明文，被告駕駛營業大客車
    行駛於市區道路，行車稍有不慎極易釀成人員傷亡，更應注
    意及此，而依當時外界客觀情狀，又無不能注意之情事，於
    途經同市○○路與長興街交岔路口前時，竟疏未注意同向前
    方適有甲○○騎乘上開機車在該處路口機車停等區停等紅燈
    尚待起步之車前狀況，因見路口號誌由紅燈轉為綠燈，即貿
    然自後超越，致其大客車右前車頭不慎撞及甲○○所騎乘之
    機車後側而肇事，被告就本件事故之發生自有過失甚明，其
    過失行為與告訴人之傷害間，復有相當因果關係，足認被告
    前揭任意性自白與事實相符，堪以憑信。本件事證明確，被
    告犯行洵堪認定。
二、被告乙○○係欣欣客運股份有限公司營業大客車駕駛員，為
    從事駕駛業務之人，核其所為，係犯刑法第二百八十四條第
    二項之業務過失傷害罪。又被告於肇事後，在未有偵查犯罪
    職權之機關或公務員發覺前，主動向據報到場處理之臺北市
    政府警察局中山分局交通分隊警員高水龍坦承肇事，有臺北
    市○○○○○道路交通事故肇事人自首情形紀錄表一紙附卷
    可稽（見偵卷第十六頁），其對於未發覺之罪自首而接受裁
    判，應依刑法第六十二條前段規定減輕其刑。
三、原審以被告事證明確，予以論罪科刑，固非無見，惟中華民
    國九十六年罪犯減刑條例業於九十六年七月四日修正公布，
    同年月十六日施行，本件被告犯罪時間在九十六年四月二十
    四日以前，合於該減刑條例之規定，原審未及審酌，尚有未
    洽。檢察官依告訴人之請求，以被告並未向警員坦承過失肇
    事而不符合自首要件，且犯後否認犯罪，亦未與告訴人達成
    和解，原審量刑過輕為由提起上訴，然被告在其犯罪未經發
    覺前主動向到場處理員警坦承肇事而自首，並於偵查及本院
    審理時均坦承因前揭過失而肇事，有如前述，而告訴人事後
    已與被告之僱用人欣欣客運股份有限公司（下稱欣欣客運公
    司）於本院民事庭調解成立，由欣欣客運公司賠償告訴人新
    臺幣十八萬元，再由被告之薪資中扣抵等情，亦有被告提出
    本院調解筆錄一紙存卷可參，另量刑係屬事實審法院得依職
    權自由裁量之事項，苟已斟酌刑法第五十七條各款所列情狀
    而未逾越法定刑度，不得遽指為違法，原審於量刑時業已審
    酌被告犯罪之情狀，因而量處被告有期徒刑五月，並諭知易
    科罰金之折算標準，尚無失當可言，惟本件上訴雖無理由，
    然原判決既有前揭可議之處，自屬無可維持，仍應由本院予
    以撤銷改判。爰審酌被告前無犯罪記錄，有臺灣高等法院被
    告前案記錄表在卷可參，素行尚可，然其駕駛營業大客車行
    駛於市區道路，明知行車稍有不慎極易釀成人員傷亡，竟疏
    未注意車前狀況，於超車時撞及告訴人機車，使之倒地後受
    有腦震盪、背部挫傷及多處擦傷、臉部多處擦傷、頸部扭傷
    等傷害，足見駕駛態度輕忽，過失情節非輕，惟犯後坦承犯
    行，其僱用人欣欣客運公司並與告訴人達成和解等一切情狀
    ，量處如主文所示之刑，又被告犯罪時間，係在中華民國九
    十六年四月二十四日以前，合於中華民國九十六年罪犯減刑
    條例第二條第一項第三款之減刑條件，應減其宣告刑二分之
    一如主文所示，並諭知易科罰金之折算標準。末查被告前未
    曾受有期徒刑以上刑之宣告，有如前述，其因一時行車疏失
    肇事致告訴人受傷，經此偵、審程序及科刑教訓後，日後行
    車自當知所警惕，而無再犯之虞，因認前開所宣告之刑，以
    暫不執行為適當，爰依現行刑法第七十四條第一項第二款規
    定，併予宣告緩刑二年，以啟自新。
據上論斷，應依刑事訴訟法第四百五十五條之一第一項、第三項
、第三百六十九條第一項前段、第三百六十四條、第二百九十九
條第一項前段，刑法第二百八十四條第二項前段、第七十四條第
一項第一款、第四十一條第一項前段、第六十二條前段，刑法施
行法第一條之一，中華民國九十六年罪犯減刑條例第二條第一項
第三款，第七條，判決如主文。
本案經檢察官郭麗娟到庭執行職務
中　　華　　民　　國　　 96 　　年　　7　　月　　31　日
　　　　　　　　　刑事第十一庭  審判長法　官   劉方慈
                                      法  官   沈君玲
                                      法  官 　鍾淑慧
以上正本證明與原本無異。
本件不得上訴。
      　　　　　　　　　　　　　　　　書記官　劉英芬
中　　華　　民　　國　　96　　年　　8 　　月　　6 　　日
附錄本案論罪科刑法條
中華民國刑法第284條
（過失傷害罪）
因過失傷害人者，處6月以下有期徒刑、拘役或5百元以下罰金，
致重傷者，處1年以下有期徒刑、拘役或5百元以下罰金。
從事業務之人，因業務上之過失傷害人者，處1 年以下有期徒刑
、拘役或1千元以下罰金，致重傷者，處3年以下有期徒刑、拘役
或2千元以下罰金。
